臺灣宜蘭地方法院交通事件裁定　　　　 93年度交聲字第147號
　　移
　　異　議　人　甲○○　男　5.
上列受處分人因違反道路交通管理處罰條例案件，對於交通部公
路局臺北區監理所宜蘭監理站中華民國九十三年十月十五日所為
之處分（原處分案號：宜監字第裁四三—Ｑ00000000號
），聲明異議，本院裁定如下：
    主  文
原處分撤銷。
甲○○不罰。
    理  由
一、按法院受理交通事件，準用刑事訴訟法之規定，道路交通管
    理處罰條例第八十九條前段定有明文，是最高法院七十六年
    臺上字第四九八六號判例「認定犯罪事實所憑之證據，雖不
    以直接證據為限，間接證據亦包括在內，然而無論直接證據
    或間接證據，其為訴訟上之證明，須於通常一般之人均不致
    有所懷疑，而得確信其為真實之程度者，始得據為有罪之認
    定，倘其證明尚未達到此一程度，而有合理之懷疑存在而無
    從使事實審法院得有罪之確信時，即應由法院為諭知被告無
    罪之判決。」所揭示刑事訴訟法上法院認定事實之最重要原
    則之一－即認定被告有罪，就該有罪事實不能有任何之合理
    懷疑存在（beyond the reasonable doubt）之 原則於法院
    審理行為人違反道路交通管理處罰條例案件時，當有其適用
    ，易言之，法院於審理行為人違反道路交通管理處罰條例案
    件，當踐行完畢調查證據之程序後，為事實之認定時，如就
    原處分機關所認定之行為人違規之事實仍有合理之訴訟上懷
    疑，而無法確信行為人確有該當於道路交通管理處罰條例各
    該處罰條文之構成要件事實時，此際即應依訴訟上之待證事
    實「倘有懷疑，則從被告之利益作解釋」之證據法則，作對
    受處分人有利之認定。
二、本件原處分機關認受處分人即異議人甲○○所有之車號八Ｒ
    —四七０號營業貨運曳引車，於民國九十三年九月十四日十
    六時四十分許，在宜蘭縣五結鄉○○路○○路口之有燈光號
    誌管制之交岔路口闖紅燈，且於駕駛執照吊扣期間駕駛大型
    車輛，為宜蘭縣警察局羅東分局二結派出所員警鄭國棟發現
    攔停，以受處分人違反道路交通管理處罰條例第五十三條第
    一項及第二十一條第一項第七款之規定製單舉發。受處分人
    未依限到案，原處分機關請原舉發機關調查結果，仍認受處
    分人有前揭違規事實，故於九十三年十月十五日依違反道路
    交通管理處罰條例第五十三條第一項、第二十一條第一項第
    七款、第六十三條第一項及道路交通管理事件統一裁罰基準
    之規定，裁處受處分人罰鍰新臺幣六萬三千六百元，吊銷駕
    駛執照，一年內禁考，並記違規點數。
三、訊據受處分人甲○○堅決否認有任何違反道路交通管理處罰
    條例前揭規定之行為，辯稱：伊於九十三年九月十四日下午
    駕車行經臺北區監理所宜蘭監理站，因先前違規點數記滿六
    點，被裁處應於九十三年六月十六日至九十三年十月十五日
    將駕駛執照繳扣至臺北區監理所宜蘭監理站，故順道提前二
    日（即九十三年九月十四日）將駕駛執照繳送；伊離開監理
    站後，準備將車輛開回車行交車，當伊循號誌行駛至宜蘭縣
    五結鄉○○路與中興路口（即宜蘭監理站出口附近），不知
    何故前方車輛忽然停止，伊所駕駛之營業用曳引車被堵在路
    口中央，進退不得，俟車流恢復後，號誌已轉為紅燈，但因
    伊所駕駛之車輛為大型曳引車，倘未快速通過路口，將造成
    交通阻塞，伊只得勉強通過路口，當時後方亦有一駕駛人賴
    振成可以證明，惟此時西向車道恰有警車值勤，值勤員警認
    為伊闖紅燈，將伊攔下開單告發，並另告發伊於吊扣駕駛執
    照期間駕駛大型車輛，但伊無法接受，因為伊本來應該是在
    九十三年九月十六日始吊扣駕駛執照，是伊提早至九十三年
    九月十四日繳送駕駛執照，監理站電腦紀錄伊駕駛執照吊扣
    期間為九十三年九月十四日十六時四十一分，然員警填列告
    發單之時間為九十三年九月十四日十六時四十分，可知員警
    舉發當時伊之駕駛執照仍為有效，尚未吊扣，實不應認為伊
    有於吊扣駕駛執照期間駕駛之違規行為；伊一家僅靠伊一人
    駕車維持生計，倘此一處分成立，非但吊扣伊駕照一年不得
    考照，且伊必須賠償車行因吊扣車輛大牌三個月不能營業之
    損失，如此高額賠償將使伊一家經濟陷入困境，請斟酌伊並
    無前揭違規行為等語。
四、經查：
（一）受處分人甲○○駕駛其所有之車號八Ｒ—四七０號營業貨
      運曳引車，於九十三年九月十四日十六時四十分許，於宜
      蘭縣五結鄉○○路○○路之有燈光號誌管制之交岔路口時
      闖紅燈之行為，固經證人即本件舉發員警鄭國棟於本院調
      查中指訴綦詳。然證人即當時在受處分人後行車之駕駛賴
      振成於本院調查中結證稱：「當天是下午快要五點的時候
      ，我開自小客車經過那裡，路口有施工，我就慢慢行駛，
      我的車子跟在異議人車後，當時是綠燈，異議人的車輛車
      尾過了號誌，車頭的部分已經行經路口一半了，因為前方
      堵車，燈號已經變成紅燈，我就停紅燈，我看到異議人的
      車輛被警察攔下，我覺得很好奇，才下車查問，異議人說
      他無緣無故被開了一張紅單，我就向異議人表示我也是做
      工的人，知道開紅單要很多錢，才留電話給異議人，要他
      有事情可以聯絡我。我確實看到異議人的車輛行經路口時
      是綠燈，是因為前方塞車，才會被堵在路口。我沒有注意
      號誌轉換的時候，是否閃黃燈，前方塞車嚴重，異議人沒
      有辦法前進，我確定異議人不是闖紅燈」等語（見本院九
      十三年十二月一日訊問筆錄），參諸證人賴振成於本院調
      查中結證自承與受處分人原不相識，應無為受處分人為虛
      偽不實陳述之理，其證詞應可採信。是依證人賴振成所言
      ，本件應係受處分人於交通號誌為綠燈時通過交岔路口，
      因前方堵塞，致其於交岔路口中停等時燈光號誌轉變為紅
      燈，恰為警發見，以致員警認其有闖紅燈之違規行為，受
      處分人所辯並未有於前揭時地闖紅燈之違規行為等語，應
      可採信。
（二）受處分人前因於六個月內違規記點達六點以上，為原處分
      機關於九十三年八月十六日以宜監字第裁四三—0000
      00000號裁處吊扣駕駛執照一個月之處分，並限期應
      於九十三年九月十五日前將駕駛執照繳送原處分機關，此
      有該裁決書一件存卷可參。而受處分人於九十三年九月十
      四日十六時四十一分前往原處分機關繳送駕駛執照而執行
      完畢一節，亦有宜監稽違字第四三六三八一四０一—三三
      八四號駕駛執照吊扣執行單一紙在卷供參。雖本件受處分
      人係於繳送駕駛執照離開原處分機關後，在前揭時地因員
      警舉發其闖紅燈而發現其駕駛執照已遭執行吊扣，此據受
      處分人自承在卷。然本件員警宜蘭縣警察局舉發違反道路
      交通管理事件通知單（以下簡稱「舉發通知單」）上記載
      之違規時間為「九十三年九月十四日十六時四十分」，此
      有該宜警交字第Ｑ00000000號舉發通知單一紙在
      卷可稽，足認本件員警舉發受處分人前揭違規行為時，受
      處分人之駕駛執照尚未執行吊扣，且於前案裁決書所載應
      繳送日期之前，是受處分人辯稱員警舉發當時其駕駛執照
      尚未執行吊扣等語，並非全無可採。
    綜上所述，本件受處分人闖紅燈之行為實屬不能證明，而依
    本件舉發通知單上所載受處分人違規時間觀之，受處分人當
    時駕駛執照尚未吊扣，受處分人並非於吊扣駕駛執照期間駕
    駛大型車輛，加以並無其他積極證據足以證明受處分人所有
    之車輛有前揭違規之行為，自應作對受處分人有利之認定。
    從而，原處分機關所認定受處分人有前開違反道路交通管理
    處罰條例之違規事實，因本件查無其他積極證據足以證明受
    處分人有於行經有燈光號誌管制之交岔路口闖紅燈及於駕駛
    執照吊扣期間駕駛大型車輛之違規行為，原處分機關未察，
    遽對受處分人為前開裁決，即難認為允當。是本院認受處分
    人之異議為有理由，爰將原處分撤銷，改諭知受處分人不罰
    ，以資適法。
據上論斷，應依道路交通案件處理辦法第二十條前段，裁定如主
文。
中　　華　　民　　國　　93　　年　　12　　月　　30　　日
                                   法  官  郭  顏  毓
本正本證明與原本無異。
如不服本裁定，應於裁定送達後五日內，向本院提出抗告狀（應
附繕本）。
                                   書記官  莊  淑  茹
中　　華　　民　　國　　93　　年　　12　　月　　31　　日
